【裁判字號】    99,交抗,3
【裁判日期】    990125
【裁判案由】    違反道路交通管理處罰條例聲明異議
【裁判全文】
臺灣高等法院花蓮分院刑事裁定           99年度交抗字第3號
抗  告  人  甲○○
即受處分人
上列抗告人因違反道路交通管理處罰條例案件，不服臺灣臺東地
方法院中華民國98年12月28日（98年度交聲字第193號），提起
抗告，本院裁定如下：
    主  文
抗告駁回。
    理  由
一、本件抗告人即受處分人（下稱抗告人）甲○○駕駛車牌號碼
    GM-3881號自小客車，在宜蘭縣台9線131.9公里南下車道限
    速50公里之路段，經測速以時速65公里、超速15公里未滿20
    公里之車速行駛，經警舉發後由主管機關裁罰（東監違字第
    裁81-QQ0000000號裁決書)，抗告人不服，具狀向臺灣臺東
    地方法院聲明異議，經臺灣臺東地方法院以98年度交聲字第
    193號裁定認其違法之事證明確，以異議無理由駁回其聲明
    在案。
二、抗告人以下列理由，對駁回其異議聲明之裁定不服，向本院
    提起抗告：
（一）本件舉發照片未依道路交通管理處罰條例修正第7-2條內
      容所示，明確表示其儀器樣式。且如為非固定式，台9線
      131.9公里南下路段舉發現場並無設置警語標示告知；如
      為固定式，於網站公告此路段設置點應為台9線130.45公
      里南下路段，與違規點相距1.45公里遠。
（二）針對舉發照片中該路段為雙向道路，抗告人之車輛與對向
      機車同時行駛在測速器感應範圍同軸上，雖機車位於對向
      車道上，卻符合併行交會之情形，況警方既有將測速儀器
      編號誤植情形發生，則其測速儀器即有可能誤判或誤動作
      之情形發生，此於舉證告發責任歸屬即有爭議。
三、本院核閱全卷後，認原審裁定並無不當，應予維持，除引用
    原裁定理由外，另補充如下：
（一）按道路交通管理處罰條例科處行政罰事件，依據公法爭議
      之舉證責任分配法則，固應先由行政機關就其業已履踐相
      關正當法律程序，以及人民應受處罰之客觀違反法令行為
      ，負證明之責，受處罰人就行政機關已為相當證明之前開
      事項，若主張欠缺主觀歸責條件或為其他抗辯，亦須就其
      所辯提出反證。而交通警員掣單舉發違反道路交通管理處
      罰條例所列之違規事實，係公務員基於職務上權力，依法
      就特定之具體事件所為具有公法上效果之單方行政行為，
      基於公務員為公法上行為具有公信力之原則，該行政行為
      當可被推定為真正；反之，若謂公務員一切行政行為均須
      預留證據以證其實，則國家行政勢必窒礙難行，據此，刑
      事訴訟法就犯罪證據有關之規定中與屬行政秩序罰之交通
      違規裁罰本質不合之部分，自不在準用之列。
（二）本件抗告人對其實質有無違規事實部分，審核全卷，均未
      見其有針對當時行車之速度確低於限速之下而未超速所為
      之說明，僅一再抗辯舉發單位於舉發之程序上有不合規定
      情事，即辯稱本案舉發當時設置地點不合規定、測速儀器
      有誤測可能及對向既有機車同時行駛等等，指摘原裁定不
      當，而未能提出足以推翻原裁定之具體事證。且原裁定既
      已就測速照相地點設置並無不當、採證儀器係鎖定違規車
      輛執行，無誤判同時行經該處對向機車車速及測速器之誤
      植編號並不影響其正常運作，而就抗告人違規情節、取締
      之過程已翔實審酌，原裁定就此部份事實理由論述甚詳，
      與經驗法則及論理法則並無違背。況本院參以卷附舉發單
      位所附抗告人違規行為之採證照片，對向行駛之機車與抗
      告人所駕駛車輛既在不同車道，測速儀器係鎖定特定車道
      之特定車輛，顯然無誤判之可能，是抗告人所為抗辯，均
      無理由。原法院裁定駁回其異議，經核並無違誤，
      本件抗告並無理由，應予駁回。
四、據上論結，應依道路交通管理處罰條例第89條前段，道路交
    通案件處理辦法第25條、第26條，刑事訴訟法第412條，裁
    定如主文。
中    華    民    國    99    年    1     月    25    日
                  交通法庭審判長法  官   何 方 興
                                法  官   林 碧 玲
                                法  官   王 紋 瑩
以上正本證明與原本無異。
本件不得再抗告。
中    華    民    國    99    年    1     月    25    日
                                書記官   李 芸 宜


司法院資訊處製作；財團法人民間司法改革基金會備份。
